【裁判字號】    90,訴,53
【裁判日期】    900227
【裁判案由】    偽造文書等
【裁判全文】
臺灣桃園地方法院刑事判決                              九十年度訴字第五三號
    公  訴  人  臺灣桃園地方法院檢察署檢察官
    被      告  乙○○
右列被告因偽造文書等案件，經檢察官提起公訴（八十九年度偵字第一七八０一號）
，本院判決如左：
    主      文
乙○○意圖為自己不法之所有，而侵占離本人所持有之物，處罰金壹仟元，如易服勞
役，以參佰元折算壹日；又行使偽造私文書，足以生損害於他人，處有期徒刑貳月，
如易科罰金，以參佰元折算壹日，「中國人KTV 酒店」信用卡簽帳單持卡人存根聯、
特約商店存根聯、銀行存根聯上偽造之甲○○英名署名「ＪＯＧＹ」共參枚，均沒收
。
    事      實
一、乙○○於民國八十九年十月十一日晚上十一時，在桃園縣中壢市○○○路郵局前
    ，拾獲慶豐銀行寄發予其信用卡客戶甲○○換發之信用卡（卡號：
    0000-0000-0000-0000號）新卡一張，為離本人所持有之物，意圖為自己不法之
    所有，而將之侵占入已，據為己有。又另行起意，基於為自己不法利益之概括犯
    意，先於同月十七日上午四時許，至位於同市○○路九九號八樓之「中國人KTV
    酒店」消費新台幣一萬四千六百元，並於結帳時向店內店員劉楊月玲出示前揭所
    拾得來之上開信用卡，詐稱為持卡人欲刷卡消費，使不知情之店員劉楊月玲陷於
    錯誤，以為乙○○係真正之持卡人甲○○，而同意其刷卡消費，乙○○並在該店
    之簽帳單上持卡人欄內偽造甲○○之英文署名「ＪＯＧＹ」（簽帳單一式三聯，
    共有持卡人存根聯、特約商店存根聯、銀行存根聯，經複寫後有三枚），並將該
    信用卡簽帳單交還予該店以為向發卡銀行請款之用，足以生損害於甲○○及慶豐
    銀行，乙○○因此而得到免付該次消費款之不法利益。乙○○食髓知味，再於同
    日下午六時二十二分至位於同縣中壢市○○路三五七號之「太平洋SO GO百貨公
    司中壢分公司」持前揭信用卡，以同一手法欲購買價值四萬五千六百元玉戒指一
    枚，並交付上開信用卡予店員鄭美惠，惟店員鄭美惠將該信卡先至刷卡機確認時
    ，發覺已經止付，欲再詢問乙○○時，乙○○則心虛逃逸而未得逞，嗣經甲○○
    報警循線於同月二十一日查獲上情。
二、案經桃園縣警察局中壢分局報告臺灣桃園地方法院檢察署檢察官偵查起訴。
     理        由
一、訊據被告乙○○對於右揭事實均坦承不諱，核與被害人甲○○於警訊指述情節及
    證人劉楊月玲、鄭美惠於警訊證述內容相符，復有上述「中國人KTV酒店」之消
    費簽帳單商店存根聯一紙及被告於上揭時地至太平洋SO GO百貨公司中壢分公司
    消費之現場相片一幀、贓物領據各一紙附卷足稽，事證已臻明確，被告犯行洵堪
    認定。
二、按於刷卡之簽帳單上簽署姓名，除表示已收受特約商店所交付之交易標的物或消
    費標的，並確認該筆消費之憑證，具有表示法律上權利義務關係之證明，故簽帳
    單性質上除與收據相同外，並且為信用卡發卡銀行依據此向簽帳人收款之憑證，
    此係屬私文書，核被告侵占所拾得之他人信用卡部分，所為係犯刑法第三百三十
    七條之侵占遺失物罪，其冒用甲○○信用卡部分係犯第二百十六條、第二百十條
    行使偽造私文書及同法第三百三十九條第二項詐欺得利罪（其中第二次至太平洋
    SO GO百貨公司中壢分公司詐欺得利部分，因未刷卡成功，認係未遂犯），其偽
    造署押之行為為偽造私文書之部分行為，偽造私文書之低度行為又為行使偽造私
    文書之高度行為所吸收，均不另論罪；其先後各一次詐欺得利既遂、詐欺得利未
    遂犯行，時間緊接，犯罪構成要件相同，顯係基於概括犯意為之，應依連續犯規
    定，以一情節較重之詐欺得利既遂罪論，並依法加重其刑。又所為行使偽造私文
    書、詐欺得利二罪間，有方法結果之牽連犯關係，應從一重之行使偽造私文書罪
    處斷；又被告於拾得上開信用卡後係放置於皮包內近六日後，始再起貪念另行起
    意至上開特約商店冒用，已據被告於本院審理時當庭陳明無誤，是認被告所為之
    侵占遺失物罪與行使偽造私文書罪間，犯意個別、罪名不同，應分論併罰，公訴
    人認該二罪間係方法結果之牽連關係，尚有誤會。爰審酌被告品行、因一時貪念
    致犯本罪、犯罪目的、手段、所生之危害及犯罪後坦承犯行且已向發卡銀行償付
    所盜刷之款項（有匯款單一份附卷可稽）、頗有悔改之意、犯後態度尚佳等一切
    情狀，量處如主文所示之刑，又被告所犯之刑法第二百十六條、第二百十條行使
    偽造私文書罪係最重本刑為有期徒刑五年之罪，依修正前之刑法第四十一條規定
    ，被告雖經判處有期徒刑二月，並不得諭知易科罰金之折算標準，惟於被告行為
    後，刑法第四十一條業經立法院於九十年一月四月修正，將得易科罰金之適用範
    圍擴大為最重本刑五年以下有期徒刑之罪，並於九十年一月十日經總統公布，於
    同年月十二日生效，是依刑法第二條第一項但書比較新舊法之結果，認修正後之
    新法較有利於被告，故依修正後之刑法第四十一條諭知被告易科罰金之折算標準
    ，併此敘明。
三、被告所冒簽之「中國人KTV 酒店」之信用卡簽帳單持卡人存根聯、特約商店存根
    聯、銀行存根聯上之甲○○之英文署名「ＪＯＧＹ」共三枚，係被告所偽造之署
    押，應依刑法第二百十九條之規定沒收      。
據上論斷，應依刑事訴訟法第二百九十九條第一項前段，刑法第二條第一項前段、第
五十六條、第二百十六條、第二百十條、第三百三十七條第一項、第三百三十九條第
二項、第五十五條、修正後刑法第四十一條第一項前段、第二百十九條，罰金罰鍰提
高標準條例第一條前段、第二條，判決如主文。
本案經檢察官潘怡華到庭執行職務
中        華      民        國      九十    年    二    月    二十七   日
                              台灣桃園地方法院刑事第四庭
                                  法  官孫惠琳
右正本證明與原本無異。
如不服本判決，應於判決送達後十日內向本院提出上訴狀( 應附繕本 )，上訴於
臺灣高等法院。
                            書記官   李金蓮
中        華        民        國   九十   年   三   月    一    日
附論罪科刑依據之法條
刑法第三百三十七條意圖為自己或第三人不法之所有，而侵占遺失物、漂流物或其他
離本人所持有之物者，處五百元以下罰金。
刑法第二百十六條
行使第二百十條至第二百十五條之文書者，依偽造、變造文書或登載不實事項或使登
載不實事項之規定處斷。
刑法第二百十條
偽造、變造私文書，足以生損害於公眾或他人者，處五年以下有期徒刑。
刑法第三百三十九條：
意圖為自己或第三人不法之所有，以詐術使人將本人或第三人之物交付者，處五年以
下有期徒刑、拘役或科或併科一千元（已提高十倍為一萬元）以下罰金。
以前項方法得財產上不法之利益或使第三人得之者，亦同。
前二項之未遂犯罰之。


司法院資訊處製作；財團法人民間司法改革基金會備份。
